最高法院刑事判決　　　　　　九十六年度台上字第四七二四號
上　訴　人　甲○○
選任辯護人　林春榮律師
　　　　　　林菊芳律師
上　訴　人　乙○○
選任辯護人　羅豐胤律師
　　　　　　黃靖閔律師
　　　　　　陳世煌律師
上列上訴人等因貪污案件，不服台灣高等法院台中分院中華民國
九十六年二月十五日第二審判決（九十五年度上訴字第一二九０
號，起訴案號：台灣彰化地方法院檢察署九十三年度偵字第六四
六七號、九十四年度偵字第九九號），提起上訴，本院判決如下
：
    主  文
原判決撤銷，發回台灣高等法院台中分院。
    理  由
本件原判決撤銷第一審之科刑判決，改判論上訴人甲○○、乙○
○（下稱上訴人等二人）以共同連續依據法令從事公務之人員，
利用職務上之機會，詐取財物罪，甲○○處有期徒刑肆年、乙○
○處有期徒刑肆年陸月；均宣告褫奪公權貳年。固非無見。
惟按：(一)、客觀上為法院認定事實及適用法律基礎之證據，雖已
調查而其內容尚未明瞭者，即與未經調查無異，如遽行判決，仍
屬應於審判期日調查之證據而未予調查之違法。原判決以上訴人
乙○○（係前彰化縣議會議長即上訴人甲○○之機要秘書）於民
國九十三年七月二十六日在法務部調查局中部地區機動工作組（
下稱中機組）供稱：「（彰化縣議會人員使用特種行業消費單據
以『議長招待機關團體地方人士便餐費』等名目報銷明細表，係
至『海派ＫＴＶ』、『假日ＫＴＶ』、『假日理容ＫＴＶ』、『
金錢豹ＫＴＶ』、『金悅富理容ＫＴＶ』、『華爾芝大舞廳』、
『金大都理容ＫＴＶ』及『白雪大舞廳』等有女陪侍之特種行業
消費，之後再向彰化縣議會報銷請款，當時有何人參與？議長甲
○○是否在場？）這些消費場合我都有在場，議長甲○○只去過
幾次」，又於第一審以證人之身分證稱：其先前確曾供述甲○○
有時會一同前往各等語；而上訴人甲○○於九十三年七月十六日
在中機組亦稱：「議員、乙○○至有女陪侍之特種行業消費，我
偶爾會參加」等詞，資為不利於上訴人甲○○之主要論據之一（
見原判決第十九至二十頁，理由乙、二之(五)）。然查原判決僅就
其判決附表一所示白雪大舞廳、華爾芝大舞廳、假日酒店、海派
酒店、金錢豹酒店等場所之消費部分，論處上訴人等二人罪刑，
而就其附表二所示之金大都ＫＴＶ、附表三所示之金悅富ＫＴＶ
等店部分，則或以業經檢察官減縮而未加以裁判（詳理由(二)部分
），或以不能證明上訴人等二人犯罪而不另諭知無罪。是上訴人
等二人上開供詞所指有關甲○○「只去過幾次」或「偶爾會參加
」之場所，有無包括原判決論罪之該附表一部分？如為否定，上
訴人等二人前揭陳述如何得資為不利於甲○○之論罪證據？即非
無疑義，而有釐清之必要。原審未詳加調查究明，遽行判決，難
謂無調查職責未盡及判決理由不備之違法。(二)、審判之事實範圍
，應以起訴之事實（包括起訴效力所及之事實）為基準；如犯罪
事實已經起訴而未予裁判，自屬違背法令，此觀刑事訴訟法第三
百七十九條第十二款規定自明。訴經提起後，檢察官雖得依同法
第二百六十九條規定，提出撤回書敘述理由撤回起訴；惟單一案
件之事實，僅就一部分事實撤回起訴，基於審判不可分之關係，
並不生撤回效力。又刑事訴訟法尚無如民事訴訟法設有訴之變更
之規定，得許檢察官就其所起訴之被告或犯罪事實加以變更。是
於刑事訴訟程序中，到庭實行公訴之檢察官若對於業經起訴而具
有一罪關係之犯罪事實，為部分之減縮者，非屬訴訟上之撤回起
訴，不生拘束法院之效力，是法院不得僅就檢察官於審判中主張
減縮後之事實為裁判，而置原起訴之事實於不顧，否則仍有已受
請求之事項未予判決之違背法令。本件關於檢察官起訴上訴人等
二人尚連續涉犯該判決附表二所示之貪污等罪嫌部分，原判決僅
說明：「本件有關起訴書所載被告甲○○、乙○○二人前往如（
原判決）附表二所示之金大都ＫＴＶ消費，而向議會申請核銷撥
款所涉之貪污治罪條例第五條第一項第二款及刑法第二百十六條
、第二百十三條之罪嫌部分，已據蒞（到）庭檢察官於原審（指
第一審）審理時就此部分之起訴事實予以減縮（即已不在起訴範
圍內）。」等旨（見原判決第五頁，理由甲之一），而對於此部
分全未審判論究，揆諸上開說明，亦有已受請求之事項未予判決
之違誤。以上或為甲○○上訴意旨所指摘，或為本院得依職權調
查之事項，應認原判決有撤銷發回之原因。基於審判不可分原則
，原審不另諭知無罪部分，應一併發回。
據上論結，應依刑事訴訟法第三百九十七條、第四百零一條，判
決如主文。
中　　華　　民　　國　九十六　年　　八　　月  三十一  日
                      最高法院刑事第五庭
                          審判長法官  林　增　福
                                法官  邵　燕　玲
                                法官  張　清　埤
                                法官  蔡　國　在
                                法官  洪　佳　濱
      本件正本證明與原本無異
                                      書  記  官
中　　華　　民　　國　九十六　年　　九　　月　　四　　日
                                                H
